臺灣臺南地方法院柳營簡易庭民事判決
111年度營簡字第363號
原      告  黃國孝  
被      告  張宗展  



上列當事人間請求侵權行為損害賠償事件，經本院柳營簡易庭於
民國111年8月23日言詞辯論終結，判決如下：
    主  文
一、被告應給付原告新臺幣80,000元，及自民國111年8月1日起
    至清償日止，按週年利率百分之5計算之利息。
二、原告其餘之訴駁回。
三、訴訟費用新臺幣2,100元，由被告負擔新臺幣840元，其餘由
    原告負擔。
四、本判決原告勝訴部分得假執行。
    事實及理由
一、原告起訴主張：原告與訴外人劉○○為夫妻，原告出於善心，
    自民國105年8月起至110年7月31日止，容留被告在原告住處
    居住，惟被告明知劉○○為原告之妻，卻仍趁與劉○○共用房間
    之機會，與劉○○交往並有親密舉止，被告此舉侵害原告配偶
    權，爰依民法第184條第1項、第195條第1項前段及同條第3
    項規定，請求被告負損害賠償責任等語。並聲明：被告應給
    付原告新臺幣(下同)200,000元，及自起訴狀繕本送達翌日
    起至清償日止，按週年利率百分之5計算之利息。
二、被告則以：對原告主張之事實無意見，被告確實與劉○○交往
    ，並與劉○○為牽手、親吻、上床等成人間之親密行為。
三、得心證之理由：
  ㈠因故意或過失，不法侵害他人之權利者，負損害賠償責任；
    不法侵害他人基於父、母、子、女或配偶關係之身分法益而
    情節重大者，被害人雖非財產上之損害，亦得請求賠償相當
    之金額，民法第184條第1項前段、第195條第1項、第3項分
    別定有明文。又所謂身分權，係指基於特定身分而發生的權
    利，主要有親權、配偶權及繼承權等，均屬於上開規定所稱
    之權利。而所謂配偶權，即指配偶間因婚姻而成立以互負誠
    實義務為內容之權利，因此，配偶之一方與第三人通姦時，
    有違善良風俗，並共同侵害他方配偶之配偶權。又不法侵害
    他人之身體、健康等人格法益以外之其他人格法益而情節重
    大者，被害人雖非財產上之損害，亦得請求賠償相當之金額
    （民法第195條第1項前段規定參照），且在身分權被侵害時
    ，因身分權亦具有人格關係上之利益，故依民法第195條第3
    項之規定，第195條第1項前段關於人格權之規定得準用於身
    分權，而為民法第18條第2項之特別規定。又按婚姻係以夫
    妻之共同生活為其目的，配偶應互相協力保持其共同生活之
    圓滿安全及幸福，而夫妻互守誠實，係為確保其共同生活之
    圓滿安全及幸福之必要條件，故應解為配偶因婚姻契約而互
    負誠實之義務，配偶之一方行為不誠實，破壞共同生活之圓
    滿安全及幸福者，即為違反因婚姻契約之義務而侵害他方之
    權利。是一方配偶與第三人通姦，固係共同侵害他方配偶之
    配偶權，惟配偶權之範圍，依上說明應不以此為限，凡逾越
    婚姻誠實義務之行為，諸如與配偶以外之人同宿一室、摟抱
    、親吻或其他等行為，依社會一般通念，足以破壞夫妻共同
    生活圓滿、安全及幸福，而有違婚姻關係配偶間應負之誠實
    義務者，均屬之；又婚姻本係兩獨立個體之結合，各有其家
    庭環境、成長背景或不同之思考及行為模式，婚姻雙方在想
    法、生活、或價值觀本即有所差距，夫妻間因細故吵架，甚
    至發生重大爭執，實所難免，縱生破綻，於兩人之婚姻關係
    存續中，實不容認他人藉詞關懷慰問或與其同住，對婚姻本
    質加以破壞，倘有予以干擾或侵害者，即屬破壞基於婚姻配
    偶權關係之生活圓滿、安全及幸福法益，該等破壞干擾行為
    與婚姻配偶權益所受之損害間自有相當因果關係。如明知為
    他人配偶卻故與之交往，其互動方式依社會一般觀念，已足
    以動搖婚姻關係所重應協力保持共同生活圓滿安全幸福之忠
    實目的時，不得謂非有以違背善良風俗之方法，加損害於他
    人之故意，茍配偶確因此受非財產上之損害即精神上痛苦，
    自亦得依法請求賠償。
  ㈡對於原告主張被告明知劉○○乃有配偶之人，卻在上開居住在
    原告住處期間與劉○○共用一室，並以男女朋友之身分與劉○○
    交往，因而與劉○○間有親密行為等情，為被告所不爭執，原
    告此部分主張，堪信為真實。是原告依前揭規定請求被告負
    侵權行為損害賠償責任，要屬有據。
  ㈢按慰藉金之賠償以身體、健康、名譽、自由、信用、隱私、
    貞操，或其他人格法益遭受侵害，而情節重大者，被害人精
    神上受有痛苦為必要，其核給之標準與財產上損害之計算不
    同，惟非不可斟酌雙方身份、資力與加害程度，及其他各種
    情形核定相當之數額；換言之，以人格權遭遇侵害，受有精
    神上之痛苦，而請求慰藉金之賠償，其核給之標準，須斟酌
    雙方之身份、資力與加害程度及其他各種情形核定相當之數
    額。本院審酌被告明知劉○○為有配偶之人，仍與之交往成為
    男女朋友，並發生牽手、親吻及上床等親密行為，原告獲悉
    此情，對其精神及家庭生活損害非輕。又原告為專科畢業，
    目前從事保全工作，110年度所得為302,808元，名下財產價
    值合計為300,607元；被告為國中畢業，目前從事營造粗工
    工作，110年度所得為0元，名下財產價值合計為86,573元，
    有本院審判筆錄、兩造稅務電子閘門財產所得調件明細表等
    件附卷為憑。本院乃參酌兩造之身分地位、職業、教育程度
    及經濟能力等一切情狀，認原告得請求被告賠償非財產上損
    害以80,000元為適當，逾此範圍，顯屬過高，不應准許。
四、給付無確定期限者，債務人於債權人得請求給付時，經其催
    告而未為給付，自受催告時起，負遲延責任。其經債權人起
    訴而送達訴狀，或依督促程序送達支付命令，或為其他相類
    之行為者，與催告有同一之效力；遲延之債務，以支付金錢
    為標的者，債權人得請求依法定利率計算之遲延利息；應付
    利息之債務，其利率未經約定，亦無法律可據者，週年利率
    為百分之5，民法第229條第2項、第233條第1項前段及第203
    條業已分別明定。查原告之起訴狀繕本係於111年7月21日寄
    存送達被告，於111年7月31日生送達之效力。因此，原告請
    求被告給付自111年8月1日起至清償日止，按週年利率百分
    之5計算之法定遲延利息，為有理由，應予准許。
五、綜上所述，原告依民法第184條第1項、第195條第1項前段及
    同條第3項規定，請求被告給付如主文第1項所示之金額、利
    息，為有理由，應予准許，逾此部分之請求，則無理由，應
    予駁回。又本件係屬民事訴訟法第427條第1項簡易訴訟事件
    所為被告部分敗訴之判決，依同法第389條第1項第3款規定
    ，就原告勝訴部分，應依職權宣告假執行。
六、按各當事人一部勝訴、一部敗訴者，其訴訟費用，由法院酌
    量情形，命兩造以比例分擔或命一造負擔，或命兩造各自負
    擔其支出之訴訟費用；法院為終局判決時，應依職權為訴訟
    費用之裁判，民事訴訟法第79條、第87條第1項分別定有明
    文。本件訴訟費用額確定為2,100元(即第一審訴訟費用)，
    且原告為一部勝訴、一部敗訴。本院審酌原告勝訴部分之金
    額與原告全部請求金額之比例，認應由被告負擔840元，其
    餘由原告負擔，爰判決如主文第3項所示。
七、據上論結，本件原告之訴為一部有理由，一部無理由，依民
    事訴訟法第436條第2項、第79條、第87條第1項、第389條第
    1項第3款，判決如主文。
中    華    民    國   111    年    9     月     6    日
                  臺灣臺南地方法院柳營簡易庭
                              法  官  陳協奇
以上正本係照原本作成。
被告如不服本判決，應於送達後20日內，向本院提出上訴狀並表明上訴理由，如於本判決宣示後送達前提起上訴者，應於判決送達後20日內補提上訴理由書（須附繕本）。如委任律師提起上訴者，應一併繳納上訴審裁判費。　　　　　　　　　　　　　　
中　　華　　民　　國　　111 　年　　9 　　月　　6 　　日
　　　　　　　　　　　　　　　書記官  洪季杏